臺灣高等法院民事判決  
109年度上易字第539號
上  訴  人  元創金屬科技有限公司


法定代理人  洪啟盛  
訴訟代理人  郭俐瑩律師
複 代理 人  邱南英律師
被 上訴 人  隆豐智慧綠能股份有限公司

法定代理人  洪忠興  
上列當事人間請求給付承攬報酬事件，上訴人對於中華民國109
年3月13日臺灣臺北地方法院108年度建字第403號第一審判決提
起上訴，本院於109年8月12日言詞辯論終結，判決如下：
    主  文
上訴駁回。
第二審訴訟費用由上訴人負擔。　
    事實及理由
一、本件上訴人主張：被上訴人向業主臺中市政府經濟發展局（
    下稱業主）所承攬「臺中市建國市場遷建計晝新建工程」（
    下稱建國市場工程）其中之「車道鋁框架擴張網工程」（下
    稱系爭工程）發包予伊施作，兩造於民國102年11月25日簽
    訂工程承攬合約書（下稱系爭契約），約定報酬實作實算，
    結算總金額為新臺幣（下同）908萬1,472元（未稅），伊於
    104年7月1日完工後向被上訴人報竣。依系爭契約第5條第3
    項約定，被上訴人應於業主驗收完成後給付10％之尾款95萬3
    ,555元（含稅，下稱系爭尾款）。而建國市場工程經業主於
    105年6月23日驗收合格，建國市場已於106年9月20日啟用，
    伊嗣委由律師於108年7月25日發函（下稱系爭律師函）檢附
    發票請求被上訴人給付系爭尾款，然被上訴人迄未給付，爰
    依系爭契約第5條第3項、報價單及民法第490條規定，求為
    命：被上訴人應給付伊95萬3,555元及自系爭律師函送達被
    上訴人翌日起至清償日止按週年利率5％計算利息之判決。並
    陳明願供擔保請准宣告假執行。
二、被上訴人則以：系爭契約約定之圖說內容及數量均依伊與業
    主簽定之合約，並未追加變更工程，伊已給付被上訴人工程
    款共858萬1,991元（含稅），並未積欠尾款。又建國市場工
    程經業主於105年6月23日驗收完成，上訴人遲至108年間始
    向伊請求給付尾款，已罹於承攬報酬之2年消滅時效等語，
    資為抗辯。
三、原審為上訴人敗訴之判決，上訴人不服，提起上訴，上訴聲
    明：㈠原判決廢棄。㈡被上訴人應給付上訴人95萬3,555元及
    自系爭律師函送達被上訴人翌日起至清償日止按週年利率5 
    ％計算之利息。被上訴人答辯聲明：上訴駁回。
四、兩造不爭執事項（本院卷第55至56頁)：
  ㈠被上訴人向業主承攬建國市場工程，並將系爭工程發包上訴
    人承攬，兩造於102年11月25日簽訂系爭契約，約定報酬實
    作實算，結算金額為279萬3,492元加上441萬5,580元（未稅
    ）；並簽立報價單，報價單結算金額為112萬2,400元（未稅
    ）。上訴人於104年7月1日完工，並向被上訴人報竣，被上
    訴人業已給付工程款合計858萬1,991元（含稅）。建國市場
    工程經業主於105年6月23日驗收合格，建國市場於106年9月
    20日啟用，有系爭契約、報價單、業主工程結算驗收證明書
    可查（原法院108年度司促字第16453號卷【下稱司促卷】第
    11至27頁、原審卷第37頁）。
  ㈡上訴人委由律師於108年7月25日發函檢附發票請求被上訴人
    給付系爭尾款，被上訴人於108年7月31日回函要求上訴人提
    出工程結算資料，並將上開發票退還。嗣於同年8月12日上
    訴人將工程結算書與估驗請款單寄送被上訴人，復於同年9
    月9日再寄送估驗請款單及發票，惟被上訴人將之退還等情
    ，有系爭律師函、上訴人開立統一發票、被上訴人108年7月
    31日函文、工程結算書、估驗請款單、被上訴人108年9月24
    日函文及回執等件為證（司促字卷第29至49頁）。
五、上訴人主張系爭工程經業主於105年6月23日驗收完成後，依
    系爭契約第5條第3項、報價單及民法第490條規定，請求被
    上訴人給付系爭尾款等情，為被上訴人所否認，並以前詞置
    辯。茲就兩造之爭點及本院之判斷，詳述如下：
  ㈠按請求權，因15年間不行使而消滅。但法律所定期間較短者
    ，依其規定；承攬人之報酬及墊款請求權，因2年間不行使
    而消滅。時效完成後，債務人得拒絕給付，民法第125條、
    第127條第7款、第144條第1項分別定有明文。查系爭契約為
    承攬契約，上訴人請求系爭尾款為承攬人之報酬請求權，自
    應適用民法第127條第7款2年短期消滅時效期間規定，至於
    承攬契約中就給付報酬之期限如何約定，並不影響承攬報酬
    之性質或適用消滅時效之判斷，上訴人主張系爭尾款為附解
    除條件之債權而適用15年時效云云，實無可採。
  ㈡依系爭契約第5條第3項約定：「驗收尾款：10%；於業主正式
    驗收完成後退；支付100%60天期票。」（司促卷第13頁），
    即兩造約定於業主就建國市場工程驗收完成時，被上訴人應
    給付10％尾款，則上訴人就系爭尾款之請求權時效，應自業
    主就建國市場工程驗收合格時起算2年。經查，業主就建國
    市場工程已於105年6月23日驗收完畢，有業主工程結算驗收
    證明書附卷可稽（原審卷第37頁），此為兩造所不爭執（不
    爭執事項㈠），是上訴人就系爭尾款之2年請求權時效應自10
    5年6月24日起算，至107年6月23日時效完成。然上訴人遲至
    108年7月25日以系爭律師函請求被上訴人給付系爭尾款，並
    於108年10月3日聲請本件支付命令（司促字卷第29、7頁）
    ，請求權行使業已罹於時效。被上訴人依民法第144條第1項
    規定，自得拒絕給付。
　㈢上訴人雖稱系爭尾款為工程保留款，屬於附解除條件之債權
    ，須待上訴人催告被上訴人為表示是否有發生扣款或賠償之
    事由，以確定解除條件是否成就，故保留款之消滅時效應自
    系爭律師函到達被上訴人之日起算云云。然查，系爭契約第
    5條第3項約定於業主正式驗收完成後給付10％尾款，係屬給
    付期限之約定，僅其清償期限不確定，尚非附有解除條件，
    自無待上訴人催告始行起算時效。又系爭契約第21條第2項
    就非結構體工程約定保固期限係自驗收合格日起算3年（司
    促卷第18頁），顯然尾款之給付與保固期限無涉，尾款自非
    附有解除條件之保固款債權，遑論系爭律師函之內容全未提
    及保固責任（司促卷第29至31頁），故上訴人前開主張，自
    無可採。
　㈣上訴人另以其為被上訴人之次承攬人，承攬範圍僅占908萬1,
    472元/8億5,210萬9,716元，於104年7月1日完工，無法要求
    業主就上訴人已完成之工作先行驗收，被上訴人故意不通知
    上訴人有關業主驗收結果，依最高法院91年度台上字第1312
    號判決意旨，該消滅時效之不利益不應歸責於上訴人云云。
    惟按民法第128條規定消滅時效自請求權可行使時起算。所
    謂「可行使時」，係指請求權人行使其請求權客觀上無法律
    上之障礙而言，與請求權人主觀上何時知悉其可行使無關。
    倘請求權人因疾病、權利人不在、權利存在之不知或其他事
    實上障礙，不能行使請求權者，則時效之進行不因此而受影
    響（最高法院106年度台上字第2681號判決意旨參照）。是
    上訴人主觀上不知其權利可行使，與其請求權客觀上是否存
    有法律上障礙，顯然有間。上訴人復未舉證被上訴人有何故
    意欺瞞致其無從辨識建國市場工程業已驗收之舉，其主張被
    上訴人故意不為通知，實無憑採。況建國市場工程
    預定竣工日期為104年8月11日，實際竣工日期為104年8月25
    日，總工程款逾5億元，有業主工程結算驗收證明書附卷可
    稽（原審卷第37頁），全部竣工日期與上訴人於104年7月1
    日完工日期，相距未逾2個月，且為鉅額採購之公共工程，
    上訴人欲知悉該工程是否驗收完畢或建國市場是否啟用，殊
    非難事，而建國市場業於106年9月20日啟用，上訴人卻稱係
    於108年7月24日始自網路瀏覽時知悉（本院卷第55頁、司促
    卷第31頁），亦難採信，故上訴人就此部分所辯，實無足取
    。
  ㈤末按債務人於時效完成後所為之承認，無中斷時效之可言，
    須明知時效完成之事實，而仍為承認行為，始屬拋棄時效利
    益之默示意思表示（最高法院108年度台上字第1698號判決
    意旨參照）。上訴人雖稱被上訴人於收受系爭律師函後，於
    108年7月31日回函請其提出工程結算資料，已有拋棄時效利
    益之意思云云。然查，被上訴人於108年7月31日回函之內容
    為：「一、系爭工程之尾款請領，仍請貴公司提出工程結算
    資料（含工程每期請款內容及尾款之請款單）以利會計部門
    核對工程款核付狀況及加速確認相關作業程序。二、待確認
    核付剩餘工程尾款時，將通知貴公司開立請款發票屆時再開
    立發票即可。三、退還貴公司所開立之統一發票（票號：RP
    00000000）金額：953,555元。（扣抵聯、收執聯）四、其
    餘按相關規定辦理。」等語，有該函文存卷可憑（司促卷第
    33頁），旨在要求上訴人先提供請款之相關憑據予其確認核
    對，顯然被上訴人主觀上就上訴人是否尚有餘款可得請求，
    猶有質疑，並未承認負有給付系爭尾款之債務，更無提及時
    效完成之事實，自難認被上訴人以該函文為拋棄時效利益之
    意思表示，上訴人上開主張，不予採之。
六、綜上所述，上訴人就系爭尾款之請求權業已時效完成，被上
    訴人自得拒絕給付。從而，上訴人依系爭契約第5條第3項、
    報價單及民法第490條規定，請求被上訴人給付95萬3,555 
    元，及自系爭律師函送達被上訴人之翌日起至清償日止，按
    週年利率5%計算之利息，為無理由，應予駁回。原審所為上
    訴人敗訴之判決及駁回假執行之聲請，經核於法並無不合，
    上訴意旨指摘原判決不當，求予廢棄改判，為無理由，應予
    駁回。
七、本件事證已臻明確，兩造其餘之攻擊或防禦方法及所用之證
    據，經本院斟酌後，認為均不足以影響本判決之結果，爰不
    逐一論列，附此敘明。
八、據上論結，本件上訴為無理由，依民事訴訟法第449條第1項
    、第78條，判決如主文。
中　　華　　民　　國　　109 　年　　9 　　月　　2 　　日
                  民事第二庭
                        審判長法  官   陳容正 
                              法  官   王怡雯  
                              法  官   紀文惠
正本係照原本作成。
不得上訴。
中　　華　　民　　國　　109 　年　　9 　　月　　2 　　日
　　　　　　　　　　　　　　　
　　　　　　　　　　　　　　　書記官   李昱蓁